高雄高等行政法院簡易判決　　　　　　　　　　　　　九十三年度簡字第二○○號
　　原　　　告　甲○○
　　訴訟代理人　丙○○
　　被　　　告　財政部臺灣省南區國稅局
　　代　表　人　乙○○　局長
右當事人間因綜合所得稅事件，原告不服財政部中華民國九十三年三月二十三日台財
訴字第○九三○○○五五七三號訴願決定，提起行政訴訟。本院判決如左：
　　主  文
原告之訴駁回。
訴訟費用由原告負擔。
    事實及理由
一、緣原告與訴外人丙○○合夥經營乃文土木包工業，八十四年度綜合所得稅結算申
    報，自行列報取自該商號之營利所得為新台幣（下同）八一五、八○○元，案經
    被告依查得資料核定乃文土木包工業當年度營業淨利為二、九九六、○○○元（
    營業收入為38,653,645－營業成本－營業費用408,087），加計非營業收入二四
    ○、○一七元（出借牌照予訴外人謝富明收取之手續費），核定全年所得額三、
    二三六、○一七元，並按原告之出資額比例（百分之四十）核定原告當年度取自
    該商號之營利所得為九七四、八○五元，併課當年度綜合所得稅。原告不服，申
    請復查，未獲變更；提起訴願，亦遭駁回；遂提起本件行政訴訟。
二、原告起訴主張略謂：(一)被告核定乃文土木包工業八十四年度出借營造牌照收取手
    續費收入二四○、○一七元部分為不實：查乃文土木包工業合夥人丙○○並無觸
    犯刑法第二百十五條、第二百十六條及第三百三十九條第一項行為，業經台灣台
    南地方法院八十七年度易字第四一號判決丙○○無罪在案。又有善化國民中學民
    國（下同）八十八年一月十八日之證明書、安業國民小學八十八年一月十二日之
    證明書、青山國民小學八十八年一月十二日之證明書及麻豆國民小學八十八年一
    月十二日之證明書證明乃文土木包工業從未有出借營造牌照收取手續費之事實，
    所有工程均為自行承攬，被告未能明查，在無法律之依據與法院有罪判決之情況
    下，逕以法務部調查局台南縣調查站之筆錄，認定乃文土木包工業有出借營造牌
    照收取手續費之事實，並逕認定原告取自該商號營利所得九七四、八○五元，可
    見被告之行政處分為違法之處分，而且嚴重侵害原告之權利。(二)核定乃文土木包
    工業虛報訴外人莊萬樹工資二九○、○○○元部分為不實：查莊萬樹確實受僱於
    乃文土木包工業並領取工資二九○、○○○元，被告僅憑莊萬樹片面之詞，同樣
    在無法院有罪判決的情況下，不聽原告之合夥人丙○○之答辯，逕自做出違法之
    行政處分。(三)按對人民權利之剝奪應有法律之授權始能為之，此乃憲法所保障，
    並有中央法規標準法所明示，被告之行政處分，竟於無法院之有罪判決及確實證
    據下，而僅依法務部調查局台南縣調查站之筆錄，便做出對本土木包工業不利之
    決定，並不符公平正義之原則，且程序上明顯違失等語，並求為判決撤銷訴願決
    定及原處分（含復查決定）。
三、被告則以：(一)原告係乃文土木包工業合夥人，八十四年度綜合所得稅結算申報，
    列報取自該商號營利所得八一五、八○○元，而該商號原經被告核定全年所得額
    二、七○六、○○○元，應納稅額六六六、五○○元，嗣法務部調查局臺南縣調
    查站查獲該商號出借營造牌照收取手續費收入二四○、○一七元，通報被告據以
    核定調增全年所得額二四○、○一七元，應補稅額六○、○○四元；另被告又查
    獲該商號虛報工資二九○、○○○元，核定調增全年所得額二九○、○○○元，
    應補稅額七二、五○○元，乃按原告出資額比例四○％（150,000元／375,000元
    ），核定其營利所得九七四、八○五元｛〔 (2,706,000元－666,500元)＋
    (240,017元－60,004元)＋ (290,000元－72,500元)〕×40％｝。(二)查乃文土木
    包工業八十四年度出借營造牌照取得手續費收入二五二、○一八元（含營業稅）
    ，有八十六年八月十八日丙○○（乃文土木包工業另一合夥人）於臺南縣稅捐稽
    徵處談話筆錄及八十六年十一月二十六日乃文土木包工業承諾書可稽。又據臺灣
    臺南地方法院八十七年度易字第四一號判決理由貳、無罪部分載：「五、查被告
    謝富明確有以承包工程款總價百分之十至十一之代價，連續向．．．乃文土木包
    工業負責人丙○○等人借牌承包．．．學校工程，並由上述掛名承包之營造公司
    、行號開立發票，而由謝富明持之向上揭學校領取工程款後，與謝富明朋分等情
    ，業據被告謝富明．．．丙○○．．．等供承在卷，且渠所供互核相符，且證人
    ．．．等人亦於偵查中到庭供述領取系爭工程款時，均由掛名承包廠商出具統一
    發票及其公司印鑑具領等節屬實，足認被告．．．丙○○．．．確有上開借牌承
    包工程之情形，被告．．．丙○○．．．翻異前供，以上開情詞置辯，所辯顯係
    卸責之詞，洵無足採。則本件之爭點在於借牌承包工程有無刑事責任。」是上揭
    刑事判決係以系爭借牌承包工程行為尚未構成刑法第二百十五條、第一百十六條
    及第三百三十九條第一項之犯行，判決乃文土木包工業合夥人丙○○無罪，惟亦
    認定該商號確有出借營造牌照收取手續費之情事。又訴外人莊萬樹八十四年度經
    乃文土木包工業等七家營利事業列報薪資所得共計一、六六四、七九六元，被告
    訪談莊萬樹時，渠表示僅在某工程行工作，其他皆無，且乃文土木包工業亦無法
    提示支付證明，承諾願意剔除補稅，有該商號八十七年十二月三十一日承諾書可
    稽。綜上，原告所訴洵不足採。再者乃文土木包工業八十四年度出借營造牌照收
    取手續費收入二四○、○一七元，營業稅及罰鍰部分經臺南縣稅捐稽徵處八十九
    年一月十三日八九南縣稅法字第八九○七一○五一號復查決定及虛報工資二九○
    、○○○元，營利事業所得稅部分經財政部九十年四月六日台財訴字第○八九○
    ○四三九九二號訴願決定，均已分別確定在案等語置辯，並請求判決駁回原告之
    訴。
四、按「個人之綜合所得總額，以其全年左列各類所得合併計算之：第一類：營利所
    得：公司股東所獲分配之股利總額、合作社社員所獲分配之盈餘總額、合夥組織
    營利事業之合夥人每年度應分配之盈餘總額、獨資資本主每年自其獨資經營事業
    所得之盈餘總額及個人一時貿易之盈餘皆屬之。公司股東所獲分配之股利總額或
    合作社社員所獲分配之盈餘總額，應按股利憑單所載股利淨額或盈餘淨額與可扣
    抵稅額之合計數計算之；合夥人應分配之盈餘總額或獨資資本主經營獨資經營事
    業所得之盈餘總額，應按核定之營利事業所得額計算之。」所得稅法第十四條第
    一項第一類定有明文。
五、本件原告係乃文土木包工業之合夥人，辦理八十四年度綜合所得稅結算申報時，
    列報取自該商號之營利所得為八一五、八○○元；被告初查暫行核定全年所得額
    為二、七○六、○○○元，應納稅額六六六、五○○元；嗣被告經法務部調查局
    台南縣調查站通報查獲乃文土木包工業出借營造牌照予訴外人謝富明，乃據以審
    認該商號八十四年度共向謝富明收取手續費收入計二四○、○一七元，核定調增
    該商號全年所得額二四○、○一七元，補徵稅額六○、○○四元；復於查核訴外
    人清吉工程行涉嫌虛報薪資專案時，查得乃文土木包工業亦虛報訴外人莊萬樹工
    資二九○、○○○元，遂再核定調增該商號全年所得額二九○、○○○元，補徵
    稅額七二、五○○元在案後，另按原告出資額比例百分之四十核定其八十四年度
    取自乃文土木包工業之營利所得為九七四、八○五元｛〔 (2,706,000元－
    666,500 元)＋ (240,017元－60,004元)＋ (290,000元－72,500元)〕×40％｝
    之事實，有原告八十四年度綜合所得稅結算申報書、乃文土木包工業投資額比例
    申報書、被告所為原告八十四年度綜合所得稅核定通知書等附於原處分卷可稽，
    並經兩造各自陳明於卷，洵堪信實。
六、原告雖主張系爭營利所得源於乃文土木包工業漏稅事件，惟該案經台灣台南地方
    法院查明無漏稅，並獲判無罪，足證並無該項收入；另就乃文土木包工業虛報訴
    外人莊萬樹薪資部分，亦僅憑莊萬樹片面之詞，即予認定，顯非適法云云。然查
    ：
  (一)乃文土木包工業八十四年度確實有出借營造牌照予訴外人謝富明，並因之自謝富
    明取得手續費收入二五二、○一八元（含營業稅）各情，有乃文土木包工業負責
    人丙○○八十六年八月十八日於台南縣稅捐稽徵處談話筆錄及乃文土木包工業於
    八十六年十一月二十六日出具之違章承諾書在卷可稽；次查乃文土木包工業八十
    三、八十四年間出借營造牌照收取手續費收入共計五二三、六六八元（含稅），
    未依規定開立統一發票，報繳營業稅，經台南縣稅捐稽徵處八十九年一月二十三
    日八九南縣稅法字第八九○七一○五一號復查決定，維持原核定補徵營業稅二四
    、九三七元及處罰鍰七四、八○○元；另乃文土木包工業八十四年度營利事業所
    得稅結算申報，尚虛報莊萬樹工資二九○、○○○元，致漏報課稅所得額二九○
    、○○○元，亦有莊萬樹談話筆錄、乃文土木包工業虛報莊萬樹薪資承諾書附於
    原處分卷足參，乃文土木包工業亦因之經被告核定補徵營利事業所得稅七二、五
    ○○元及處罰鍰五八、○○○元，且經財政部九十年四月六日台財訴字第○八九
    ○○四三九九二號訴願決定駁回乃文土木包工業所提訴願，上開二處分均因被處
    分人未再聲請救濟皆告確定在案，此有丙○○即乃文土木包工業八十四年度營利
    事業所得稅核定通知書、裁罰處分書、復查決定書、訴願決定書、丙○○八十四
    年度綜合所得稅復查決定書等項，附於原處分卷可佐。基於同一違章事實，被告
    據以核定乃文土木包工業八十四年度所得額為三、二三六、○一七元，並按原告
    之出資額比例（百分之四十）核定其營利所得為九七四、八○五元，洵無不合。
  (二)至原告提出之卷附台灣台南地方法院八十七年度易字第四一號判決，雖以依調查
    所得證據尚不足證明乃文土木包工業合夥人丙○○確有刑法第二百十五條、第二
    百十六條及第三百三十九條第一項之犯行為由，而為丙○○無罪之諭知，惟依該
    判決理由載稱：「．．．查被告謝富明確有以承包工程款總價百分之十至十一之
    代價，連續向．．．乃文土木包工業負責人丙○○等人借牌承包．．．學校工程
    ，並由上述掛名承包之營造公司、行號開立發票，而由謝富明持之向上揭學校領
    取工程款後，與謝富明朋分等情，業據被告謝富明．．．丙○○．．．等供承在
    卷，且渠所供互核相符，且證人．．．等人亦於偵查中到庭供述領取系爭工程款
    時，均由掛名承包廠商出具統一發票及其公司印鑑具領等節屬實，足認被告．．
    ．丙○○．．．確有上開借牌承包工程之情形，被告．．．丙○○．．．翻異前
    供，以上開情詞置辯，所辯顯係卸責之詞，洵無足採。」等詞以觀，該判決亦認
    定乃文土木包工業確有出借牌照與謝富明，並收取承包工程款總價百分之十至十
    一之代價，是原告主丙○○土木包工業並無出借營造牌照，收取手續費之情事云
    云，核屬飾詞，洵難採據。另原告所提出之台南縣立善化國民中學、安業國民小
    學、青山國民小學、麻豆國民小學、謝富明等出具之證明書，要皆事後補具，且
    與前開事實不符，尚難採為對原告有利之證明。
  (三)又關於乃文土木包工業虛報訴外人莊萬樹薪資部分，如上所述，除莊萬樹之談話
    筆錄外，業經乃文土木包工業出具違章承諾書，且乃文土木包工業對該部分之補
    稅裁罰處分亦經訴願程序救濟確定，原告主張被告僅憑莊萬樹片面之詞而為核定
    ，亦無足取。
七、綜上所述，原告之上開主張，既皆無可採信，則被告以原告出資之乃文土木包工
    業合夥八十四年度業經核定其營業淨利為二、九九六、○○○元，全年所得額三
    、二三六、○一七元，遂依原告出資比例百分之四十核定原告當年度取自該商號
    之營利所得為九七四、八○五元，併課當年度綜合所得稅，揆諸前開法條規定，
    洵無違誤。復查決定及訴願決定予以維持，亦無不合。原告起訴求予撤銷，非有
    理由，應予駁回。又本件事證已明，兩造其餘攻擊防禦方法，尚與裁判基礎無涉
    ，爰無逐一論述必要，並不經言詞辯論為之。
八、據上結論，本件原告之訴為無理由，依行政訴訟法第二百三十三條第一項、第二
    百三十六條、第一百九十五條第一項後段、第九十八條第三項前段，判決如主文
    。
中　　　華　　　民　　　國    九十三　　年　  　七　　　月　　二十九　　日
                              高雄高等行政法院第三庭
                                          法      官　江幸垠
右為正本係照原本作成。
如不服本判決，應於送達後二十日內，向本院提出上訴狀並表明上訴理由，如於本判
決宣示後送達前提起上訴者，應於判決送達後二十日內補提上訴理由書（須按他造當
事人人數附繕本）。
提起上訴應預繳送達用雙掛號郵票七份（每份三十四元）。
中　　　華　　　民　　　國    九十三　　年　  　七　　　月　　二十九　　日
                                          法院書記官  洪美智
附註：
行政訴訟法第二百三十五條（第一項、第二項）：
對於適用簡易程序之裁判提起上訴或抗告，須經最高行政法院之許可。
前項許可，以訴訟事件所涉及之法律見解具有原則性者為限。
